【裁判字號】    97,訴,1417
【裁判日期】    970722
【裁判案由】    違反台灣地區與大陸地區人民關係條例等
【裁判全文】
臺灣臺中地方法院刑事判決              97年度訴字第1417號
公  訴  人  臺灣臺中地方法院檢察署檢察官
被      告  乙○○
指定辯護人  本院公設辯護人  甲○○
上列被告因違反臺灣地區與大陸地區人民關係條例等案件，經檢
察官提起公訴（96年度偵緝字第2568號），本院判決如下：
    主    文
乙○○共同使大陸地區人民非法進入臺灣地區，處有期徒刑捌月
。減為有期徒刑肆月，如易科罰金，以銀元佰元即新臺幣玖佰
元折算壹日。
    犯罪事實
一、乙○○明知其與大陸地區成年女子覃豔萍（業已遣送出境）
    間無結婚真意，竟與不詳姓名年籍之成年人共同基於使大陸
    地區人民非法進入臺灣地區之犯意及使公務員登載不實文書
    之犯意聯絡，由乙○○於民國90年10月28日，前往大陸地區
    與覃豔萍會合，並與覃豔萍在大陸地區廣西省桂林市辦理結
    婚登記，取得該市於90年11月2日所發給之（2001）桂桂證
    字第1806號結婚公證書後，於90年11月27日，持上揭公證書
    前往財團法人海峽交流基金會（下簡稱海基會）辦理大陸地
    區結婚公證書之認證，經辦妥取得海基會之證明書後，乙○
    ○再於90年11月29日，至臺中縣警察局霧峰分局新平派出所
    取具「大陸地區人民進入臺灣地區保證書」，交付予該派出
    所承辦之警察，致使該不知情、不具實質審查權之該管公務
    員於職務上所掌管之上開保證書簽註意見欄，登載乙○○、
    覃豔萍2人係夫妻關係之不實事項，並據以核發該保證書予
    乙○○，足生損害於警察機關對於管理擔保大陸地區人民進
    入臺灣地區後相關保證責任之正確性。乙○○復於90年11月
    30日，持上開經認證之結婚證書至臺中縣太平戶政事務所，
    辦理其與覃豔萍之結婚戶籍登記，使不知情之該所承辦公務
    員將乙○○與覃豔萍締結婚姻關係之不實事項登載於職務上
    所掌之戶籍登記簿、戶籍謄本等公文書上，足以生損害於戶
    政機關對戶籍管理之正確性。嗣後，乙○○持身分證、戶籍
    登記簿謄本等資料，填寫「大陸地區人民進入臺灣地區旅行
    證申請書」向前內政部警政署入出境管理局（下稱入出境管
    理局；現改為內政部入出國及移民署）以配偶來臺團聚為由
    ，申請大陸地區女子覃豔萍入境，致使入出境管理局該管不
    知情之公務員於實質審查後未察覺有異，發給覃豔萍入境許
    可證，覃豔萍旋即於91年1月10日，以來臺團聚名義，持前
    開中華民國臺灣地區旅行證由桃園中正國際機場入境，而利
    用不知情之公務員所核發形式合法之文書，掩飾實質非法之
    方式，非法進入臺灣地區。
二、案經苗栗縣警察局大湖分局報告臺灣苗栗地方法院檢察署呈
    請臺灣高等法院臺中分院檢察署移轉臺灣臺中地方法院檢察
    署檢察官偵查起訴。
    理    由
一、訊據被告乙○○固坦認有於上開時間與大陸女子覃豔萍結婚
    之事實，惟矢口否認有何營利犯行，辯稱：與覃豔萍結婚後
    ，覃豔萍來臺灣10幾天後，就跑掉了云云。然查：
  (一)被告先於96年8月21日偵查中供稱：「我是真的有結婚，且
    我跟我太太是在桂林宴客」、「（問：跟你太太認識幾天就
    結婚？）2、3個月後，我們二人有約會過1、2次，之後我們
    2人就結婚了，我太太來臺灣10幾天，她就跑了」；復於97
    年1月31日改稱：「90年在臺中有人拿覃豔萍照片給我看，
    隔半年後，有人帶我去大陸，見面即結婚，並非假結婚，半
    年中從看照片至結婚，我跟她通過2次電話，覃豔萍一來臺
    灣10幾天後即從我家離開」等語。若被告與覃豔萍之結婚係
    屬真實，何以被告就如何與大陸女子覃豔萍結識、結婚等事
    宜，前後供述不一？
  (二)同案被告覃豔萍於臺灣苗栗地方法院檢察署92年度偵字第
    3926號案件之警詢中業已明白供述：「我與乙○○在大陸的
    結婚是假的，純粹是我為取得來臺工作之機會才由婚姻介紹
    所安排與藍結婚，來臺後藍把我轉不知名男子供其作發洩性
    慾之工具後，又要我外出賣淫以抵付其引我進臺灣之花費，
    我不堪其折磨故趁機逃離，但因無證件及金錢也因舉目無親
    ，就想到來臺前婚姻介紹的人有提到來臺灣有困難可找一綽
    號小青的人幫忙，她本名及所留電話均忘記，且她也返回大
    陸，當時與她電話連絡她就要我到苗栗市，我下火車就看到
    小青與一綽號『番子』之男子接我到一處民宅，到了之後我
    才知道原來他們也是從事色情行業，我因身無分文也無證件
    ，只好由小青與綽號『番子』之男子安排去賣淫接客，至於
    柯大慶也是從事色情仲介的，因調度小姐問題他與小青與綽
    號『番子』之男子有生意往來，在91年4月間柯調我去賣淫
    ，我遇到黃智君，黃智君同情我的處境，就出面與柯大慶協
    調支付新臺幣7萬元給柯轉給綽號『番子』之男子，黃智君
    並一再載我至臺中縣太平鄉假結婚對象乙○○之家中幫忙能
    取回我的證件，希望能讓我順利返回大陸，但因藍某均避不
    見面，致1年多來雖多次至境管局接洽，也買了機票，但均
    無法回大陸，無計可施之下只好請黃智君繼續收留我。」等
    情綦詳。
  (三)被告雖於偵查中供述：「覃豔萍一來臺灣10幾天即從家中離
    開」。惟被告於91年4月間，即因涉嫌毒品危害防制條例案
    件，經傳拘未到而遭發佈通緝，迄96年8月8日始自行歸案，
    有刑案資料查註紀錄表及通緝簡表在卷。被告自與覃豔萍辦
    理結婚手續後，即離家並長期逃亡，此即足以證明被告與覃
    豔萍確實無結婚之真意。
  (四)復有內政部入出國及移民署97年3月14日移署項處寰字第
    09710428190號函及函附之相關資料在卷。綜上，被告所辯
    顯屬臨訟卸責之詞，殊無足採，其犯行應堪認定。
二、按臺灣地區與大陸地區人民關係條例第79條第1項處罰違反
    同條例第15條第1款所定使大陸地區人民非法進入臺灣地區
    罪，凡非經合法手續進入者皆包含之，故使大陸地區人民以
    假結婚真入境之脫法方式，進入臺灣地區，即該當本罪，自
    不以偷渡進入為限（參最高法院著有90年度臺上字第3180號
    號、92年度臺上字第40號判決要旨）。被告乙○○以前揭不
    法手段，使大陸地區女子覃豔萍入境臺灣地區，核被告就此
    部分所為，係違反臺灣地區與大陸地區人民關係條例第15條
    第1款之規定。查被告行為時，臺灣地區與大陸地區人民關
    係條例第79條規定為：「違反第15條第1款之規定者，處五
    年以下有期徒刑、拘役或科或併科新臺幣50萬元以下罰金。
    以犯前項之罪為常業者，處一年以上七年以下有期徒刑，得
    併科新臺幣100萬元以下罰金。第1項之未遂犯罰之。」行為
    後92年10月29日修正為：「違反第15條第1款之規定者，處1
    年以上7年以下有期徒刑，得併科新臺幣100萬元以下罰金。
    意圖營利而犯前項之罪者，處3年以上10年以下有期徒刑，
    得併科500萬元以下罰金。」比較新舊法結果，以舊法較有
    利於行為人，被告又非以犯本罪為常業，因之，依刑法第2
    條第1項前段規定，本案應適用行為時之舊法第79條第1項之
    規定處罰。公訴人論以同條例第79條第2項之罪，容有誤會
    ，起訴法條應予變更。被告另犯刑法第216條、第214條之行
    使使公務員登載不實罪。按刑法於95年7月1日修正施行後，
    業已刪除第55條後段牽連犯之規定，此刪除雖非犯罪構成要
    件之變更，但顯已影響行為人刑罰之法律效果，自屬刑法第
    2條第1項之「法律有變更」；依該項規定比較新、舊法結果
    ，修正前第55條後段牽連犯之規定，將被告具有方法結果之
    數行為以1罪論，較之刑法刪除該條文後，被告各行為應併
    合處罰之規定而言，顯以修正前刑法較有利於被告。是被告
    所犯上開兩罪間，有方法結果之牽連關係，為牽連犯，依修
    正前刑法第55條後段規定，從一重之臺灣地區與大陸地區人
    民關係條例第79條第1項之規定處斷。被告與不詳姓名之成
    年人間有犯意聯絡及行為分擔，均為共同正犯。爰審酌被告
    犯罪之動機、目的、手段、所生危害及犯後態度等一切情狀
    ，量處如主文所示之刑。又被告雖於91年間傳拘未到而通緝
    ，但於96年8月7日自行到案，有臺灣臺中地方法院檢察署撤
    銷通緝書1份附卷可佐，合乎中華民國96年罪犯減刑條例第2
    條第1項第3款之規定，依法減輕其刑二分之一，並諭知易科
    罰金之折算標準。
三、又被告行為後，刑法第41條第1項業於94年2月2日以華總一
    義字第09400014901號令修正公佈，並自95年7月1日起施行
    ；罰金罰鍰提高標準條例第2條亦於95年5月17日以華總一義
    字第09400014901號令刪除，並自同年7月1日起施行。修正
    後刑法第41條第1項規定「犯最重本刑為5年以下有期徒刑以
    下之刑之罪，而受6個月以下有期徒刑或拘役之宣告者，得
    以新臺幣1千元、2千元或3千元折算1日，易科罰金。但確因
    不執行所宣告之刑，難收矯正之效，或難以維持法秩序者，
    不在此限。」，與修正前刑法第41條第1項規定「犯最重本
    刑為5年以下有期徒刑以下之刑之罪，而受6個月以下有期徒
    刑或拘役之宣告，因身體、教育、職業、家庭之關係或其他
    正當事由，執行顯有困難者，得以（銀元）1元以上3元以下
    折算1日，易科罰金。但確因不執行所宣告之刑，難收矯正
    之效，或難以維持法秩序者，不在此限。」及適用修正前罰
    金罰鍰提高標準條例第2條規定「依刑法第41條易科罰金或
    第42條第2項易服勞役者，均就其原定數額提高為1百倍折算
    1日；法律所定罰金數額未依本條例提高倍數，或其處罰法
    條無罰金刑之規定者，亦同。」不同。比較新舊法結果，以
    舊法較有利於行為人，故依刑法第2條第1項前段規定，本件
    易科罰金部分，自應適用行為時之法律即修正前刑法第41
    條第1項及罰金罰鍰提高標準條例第2條之規定，諭知如易科
    罰金，以銀元3百元即新台幣9百元折算壹日，附此敘明。
據上論斷，應依刑事訴訟法第299條第1項前段、第300條，刑法
第2條第1項前段、第28條，修正前刑法第55條、第216條、第214
條，修正前臺灣地區與大陸地區人民關係條例第79條第1項，修
正前刑法第41條第1項前段，中華民國96年罪犯減刑條例第2條第
1項第3款、第7條、第9條，刑法施行法第1條之1第1項、第2項前
段，修正前罰金罰鍰提高標準條例第2條，現行法規所定貨幣單
位折算新臺幣條例第2條，判決如主文。
本案經檢察官顏淑惠到庭執行職務。
中    華    民    國    97    年    7     月    22    日
                  刑事第七庭  審判長  法  官  陳如玲
                                      法  官  高文崇
                                      法  官  郭德進
上正本證明與原本無異。
如不服本判決，應於收受送達後10日內向本院提出上訴書狀（應
敘述具體理由並附繕本）。
上訴書狀如未敘述理由，應於上訴期間屆滿後20日內補提理由書
於本院。
                                      書記官  陳惠玲
中    華    民    國    97    年    7     月    23    日
附錄論罪科刑法條
（92.10.29修正前）
臺灣地區與大陸地區人民關係條例第79條第1項
違反第十五條第一款規定者，處五年以下有期徒刑、拘役或科或
併科新臺幣五十萬元以下罰金。


司法院資訊處製作；財團法人民間司法改革基金會備份。
